【裁判字號】    89,自,514
【裁判日期】    900403
【裁判案由】    誣告
【裁判全文】
臺灣高雄地方法院刑事判決                          八十九年度自字第五一四號
    自  訴  人  丙○○
                乙○○
    右  一  人
    法定代理人  甲○○
    右二自訴人
    被      告  己○○
右被告因誣告案件，經自訴人提起自訴，本院判決如左：
    主  文
己○○無罪。
    理  由
一、自訴意旨如附件自訴狀所載。
二、按不能證明被告犯罪或其行為不罰者，應諭知無罪之判決，刑事訴訟法第三百零
    一條第一項定有明文。又按誣告罪之成立，須其申告內容完全出於憑空捏造，若
    所告尚非全然無因，祇因缺乏積極證明致被誣告人不受訴追處罰者尚難遽以誣告
    罪論；又誣告罪之成立，以告訴人所訴被訴人之事實必須完全出於虛構為要件，
    若有出於誤會或懷疑有此事實而為申告，以致不能証明其所訴之事實為真實，縱
    被訴人不負刑責，而告訴人本缺乏誣告之故意，亦難成立誣告罪名；另誣告罪之
    成立，以意圖他人受刑事處分虛構事實而向該管公務員申告為其要件，故其所訴
    事實，雖不能證明係屬實在，而在積極方面尚無證據證明其確係故意虛構者，仍
    不能遽以誣告罪論處，最高法院四十三年臺上字第二五一號、四十四年臺上字第
    八九二號、四十六年臺上字第九二七號分別著有判例可資參照。
三、訊據被告己○○堅決否認有何誣告犯行，辯稱：八十八年十一月十二日十三時五
    十分許，在高雄事前鎮區○○街一０八號，因停車問題與丁○○○發生口角，自
    訴人乙○○亦趨前與其談話，丁○○○即趁機自其背後偷襲，自訴人二人則拉住
    其雙手等語。經查：自訴人二人曾於八十八年十一月十二日，與母親丁○○○、
    父親甲○○一同前往前鎮草衙妙崇寺，而將所乘坐之自用小客車停在被告所有之
    空地上，其等四人欲行離開之際，因車輛遭人擋住，乃商請被告出面處理，因被
    告仍阻擋不讓車輛離去，丁○○○遂與被告發生爭吵之情，為自訴人丙○○、乙○○分別於八十九年度偵字第一０一六九號案件偵查中及本院審理中陳明在卷，
    又被告與丁○○○發生爭吵拉扯時，自訴人丙○○、乙○○均在旁見聞此事，且
    自訴人乙○○尚在一旁向被告賠不是，自訴人丙○○則出手欲行將二人分開，後
    由庚○○出面將被告與丁○○○分立在二側等節，業據證人庚○○於八十九年四
    月七日本院八十九年易字第九二八號刑事案件調查時證稱：「‧‧‧如何引起爭
    端我不知道，但爭吵時我從頭至尾均有在場。爭執時間不長，瞬間她們就分開了
    ，她們雙方有扭成一團，有人將她們拉開，後來我將她們架開在我二旁。」、於
    同年六月八日臺灣高雄地方法院檢察署八十九年度偵字第一０一六九號案件偵查
    中證稱：「當時有三、四人拉扯，只有幾秒鐘，我沒有看清楚丙○○及乙○○打
    己○○，之後她們自然分開了。」等語明確，證人丁○○○亦於本院審理中證稱
    ：「他們（即自訴人二人）在旁看我跟被告吵架，我女兒嚇哭了說媽媽不要跟人
    吵架，我兒子就來拉開我，要我不要跟人吵架，蘇先生（即庚○○）就去拉開被
    告。」等語在卷，自訴人丙○○於其被訴傷害案件即八十九年度偵字第一０一六
    九號案件中則坦認曾出手拉陳黃素娥以將拉扯之二人分開在卷，被告與陳黃素娥
    發生爭執拉扯時，自訴人丙○○、乙○○及庚○○三人均位在緊鄰拉扯之二人之
    旁，而被告與陳黃素娥拉扯時間又僅數秒鐘，自訴人丙○○又曾出手以圖阻止被
    告與丁○○○繼續拉扯，則在此雙方劇烈爭吵、瞬間拉扯及尚有三人在旁勸阻之
    狀態下，被告是否得以立即分辨動手者究為在現場之何人，實有困難存在，況自
    訴人丙○○陳稱當時有拉開丁○○○舉動等語在卷，則被告是否因此誤認自訴人
    等亦有參與拉扯行為，非無可能，此益足徵被告之指訴並非全然憑空捏造。再證
    人戊○八十九年四月七日本院八十九年度易字第九二八號丁○○○被訴傷害案件
    調查中，僅陳述被告與丁○○○吵架、拉扯情形，對於自訴人二人當時是否在場
    、作何事全然未提，於同年六月八日八十九年度偵字第一０一六九號及十月二十
    七日八十九年度偵續字第三六二號自訴人二人被訴傷害案件偵查中，先證稱：自
    訴人乙○○站在其後方哭泣，自訴人丙○○將丁○○○拉開，後則改稱：自訴人
    乙○○在旁邊哭，其不知道自訴人丙○○是否在場，而於本院同年十月十二日審
    理時，則係證稱不清楚自訴人二人當時之行動，其證詞先後反覆不一，且有重大
    矛盾，是其證詞實難採為認定自訴人二人當時為何舉止之證據。至被告指訴自訴
    人二人傷害等情，雖分別經不起訴處分駁回再議聲請及不付審理裁定確定在案，
    有臺灣高雄地方法院檢察署八十九年度偵續字第三六二號不起訴處分書、臺灣高
    等法院高雄分院檢察署九十年度議字第二五０號處分書、臺灣高雄少年法院八十
    九年度少調字第一五二四號裁定各一份附卷為憑，並經本院調取上開案件核閱無
    訛，惟檢察官及臺灣高雄少年法院法官均係以除被告之指訴外，無其他積極證據
    足認自訴人二人涉有共同鬥毆行為為主要論述理由，而為不起訴處分、不付審理
    裁定，並未全然否定被告之指訴，從而亦難據此為不利於被告之認定。此外，本
    院復查無其他積極證據足資審認被告有自訴人所指之誣告犯行，揆之前揭法條及
    判例要旨，依法自應為被告無罪之諭知。
據上論斷，應依刑事訴訟法第三百四十三條、第三百零一條第一項，判決如主文。
中      華      民      國      九十      年      四      月      三    日
                                  臺灣高雄地方法院刑事第一庭
                法  官  黃  悅  璇
右正本證明與原本無異。
如不服本判決，應於判決送達後十日內，向本院提出上訴狀。
                                          書記官  沈      蘊
中    華    民    國      九十      年        四      月        六      日
附錄法條：
中華民國刑法第一百六十九條第一項
意圖他人受刑事或懲戒處分，向該管公務員誣告者，處七年以下有期徒刑。


司法院資訊處製作；財團法人民間司法改革基金會備份。
